【裁判字號】    98,訴,237
【裁判日期】    980701
【裁判案由】    偽造文書等
【裁判全文】
臺灣宜蘭地方法院刑事判決               98年度訴字第237號
公  訴  人  臺灣宜蘭地方法院檢察署檢察官
被      告  乙○○
                    （現於臺灣宜蘭監獄執行中）
上列被告因偽造文書案件，經檢察官提起公訴（97年度偵緝字第
17號），被告於準備程序中就被訴事實為有罪之陳述，經本院合
議庭裁定由受命法官獨任行簡式審判程序，爰不經通常程序判決
如下：
    主  文
乙○○連續犯行使偽造私文書罪，累犯，處有期徒刑拾月。偽造
扣案「給親愛的媽媽」信封、信函（內含「信毅」之署名）各壹
件沒收。
    犯罪事實
一、乙○○於民國82年間，因違反槍砲彈藥刀械管制條例案件，
    經法院判處有期徒刑6年6月確定，於85年12月19日縮短刑期
    假釋出監，於89年3月21日假釋期滿，未經撤銷假釋，以已
    執行論。詎其猶不知悔改，於知悉駱信毅於93年11月4日因
    案羈押於臺灣宜蘭看守所後，竟意圖為自己不法之所有，基
    於行使偽造私文書及詐欺取財之概括犯意，先不詳時、地，
    冒用駱信毅之名義，書寫內容為請母親甲○○提出新台幣（
    下同）10萬元，即可代為解決官司等語之不實信函，於93年
    11月6、7日上午10時許，送至駱信毅之母甲○○位於宜蘭縣
    宜蘭市○○路137號住處，甲○○看完前開信函後，因而陷
    於錯誤，先依指示將信函燒毀，並於當日中午，在宜蘭縣宜
    蘭市○○路之榮民醫院前，將10萬元交付乙○○。過數日，
    乙○○再冒用駱信毅之名義，書寫內容為請母親甲○○再準
    備6萬元等語之不實信函，於93年11月9、10日上午某時許，
    放至甲○○前揭住處之鐵門，甲○○看完前開信函後，因而
    陷於錯誤，同樣依指示將信函燒毀，並於當日晚間某時許，
    在其前揭住處將6萬元交付給受乙○○委託前來取款不知情
    之姓名年籍不詳之計程車司機。再數日，乙○○復冒用駱信
    毅之名義，書寫內容大致為事情已經處理好了，請母親甲○
    ○包2份紅包等語之不實信函，於93年11月15、16日某時許
    ，放至甲○○前揭住處門外，甲○○見信後因而陷於錯誤，
    再依指示於當日晚間某時許，在其前揭住處將3萬8千元交付
    給受乙○○委託前來取款不知情之姓名、年籍不詳之計程車
    司機。乙○○再於不詳時、地，冒用駱信毅之名義，書寫收
    件人為「給親愛的媽媽」之信封，內容為「請媽媽馬上拿1
    萬7千元給富哥叫去的人…」等語之不實信函，於93年11月
    中旬某日晚間，放至甲○○前揭住處門口，惟因甲○○日前
    甫與駱信毅會面而知悉駱信毅並無書寫上述信函，始知悉受
    騙，故未將該信函燒毀，且未將金錢交付給乙○○而未遂。
二、案經臺灣宜蘭地方法院檢察署檢察官簽分偵查起訴。
    理  由
一、上揭犯罪事實，業據被告乙○○於本院審理時坦承不諱，核
    與證人即被害人甲○○、駱信毅於偵查中證述詐欺情節相符
    ，復有甲○○提出之存摺交易明細（提款紀錄）、偽造駱信
    毅名義書寫之信函各1件在卷可稽，堪認被告之自白與真實
    相符而可採憑。是本件事證明確，被告犯行堪以認定，應依
    法論科。
二、按被告行為後，94年2月2日修正公布之刑法，已於95年7月1
    日生效施行。依修正後之刑法第2條第1項規定「行為後法律
    有變更者，適用行為時之法律。但行為後之法律有利於行為
    人者，適用最有利於行為人之法律」。經查，修正前刑法第
    55條後段規定：「犯一罪而其方法或結果之行為犯他罪名者
    ，從一重處斷」、第56條規定：「連續數行為而犯同一之罪
    名者，以一罪論，但得加重其刑至二分之一」；修正後刑法
    已刪除牽連犯、連續犯之規定。此刪除雖非犯罪構成要件之
    變更，但顯已影響行為人刑罰之法律效果，自屬法律有變更
    。本案如適用修正後之刑法，將以數罪論處併罰，是比較新
    、舊法結果，適用修正前刑法有關牽連犯、連續犯之規定，
    較有利於被告。又刑法第339條第1項有罰金刑規定，而罰金
    依修正前刑法第33條第5款規定罰金為1元以上，換算新台幣
    後，為新台幣3元以上，惟被告行為後新刑法第33條第5款係
    規定罰金為新台幣1千元以上，以百元計算之，是舊法並非
    不利。是本件綜合上揭新舊刑法比較之結果，並本於統一性
    及整體性原則，關於被告所犯刑法之罪，新修正之刑法並未
    較有利於被告，爰一體適用修正前之刑法。
三、核被告所為，係犯刑法第216條、第210條行使為造私文書罪
    、同法第339條1項之詐欺取財既遂罪、第339條第3項之詐欺
    取財未遂罪。被告前開多次偽造駱信毅署名書寫信件，均為
    偽造私文書之階段行為，而偽造之低度行為則為行使之高度
    行為所吸收，均不另論罪。又被告連續多次犯行使偽造私文
    書罪、詐欺取財罪間，各時間緊接，所犯各構成要件相同，
    顯各基於概括犯意為之，均為連續犯，應各依法以一重之連
    續行使偽造私文書罪、連續詐欺取財罪論並加重其刑。上揭
    2罪間有方法結果之牽連關係，為牽連犯，應從一重之連續
    行使偽造私文書罪處斷。另被告於上述時間委請不知情之計
    程車機司取款，為間接正犯。另被告有犯罪事實欄所示之前
    科與執行情形，此有臺灣高等法院被告前案記錄表可查，被
    告於有期徒刑執行完畢5年內，再故意犯有期徒刑以上之罪
    ，為累犯，應加重其刑，並依法遞加重之。爰審酌被告犯罪
    之動機、目的、手段、對被害人造成財產上之損害及犯罪後
    坦承犯行態度良好等一切情狀，量處如主文所示之刑。
四、被告本案犯行雖在96年4月24日前，然因被告係在中華民國
    九十六年罪犯減刑條例施行前之96年3月30日為臺灣宜蘭地
    方法院檢察署發布通緝，而於97年1月3日通緝到案，並未於
    96年12月31日以前自動歸案接受偵查、審判或執行，依中華
    民國九十六年罪犯減刑條例第5條規定，自不得減刑，附此
    敘明。
五、被告上述偽造之信件，其中已為甲○○燒毀部分，已滅失，
    爰不為沒收之諭知；另被告最後一次以偽造駱信毅名義書寫
    信封上載「給親愛的媽媽」之扣案信函，包括信封及信函各
    1件，屬被告所有並供犯罪之用，應依法宣告沒收（包括信
    函中偽造「信毅」之署名）。
據上論斷，應依刑事訴訟法第273條之1第1項、第299條第1項前
段，刑法第2條第1項前段、第216條、第210條、第339條第1項、
第3項、第47條第1項，修正前刑法第55條後段、第56條，刑法施
行法第1條之1第1項、第2項前段，判決如主文。
本案經檢察官劉憲英到庭執行職務。
中    華    民    國    98    年    7     月    1    日
                  刑事第四庭法  官  蔡仁昭
以上正本證明與原本無異。
如不服本判決應於收受送達後十日內向本院提出上訴書狀，並應
敘述具體理由；其未敘述上述理由者，應於上訴期間屆滿後二十
日內向本院補提理由書 (均須按他造當事人之人數附繕本)「切
勿逕送上級法院」。
                            書記官  陳建宇
中    華    民    國    98    年    7     月    1     日
附錄本案論罪科刑法條：
中華民國刑法第216條
（行使偽造變造或登載不實之文書罪）
行使第210條至第215條之文書者，依偽造、變造文書或登載不實
事項或使登載不實事項之規定處斷。
中華民國刑法第210條
（偽造變造私文書罪）
偽造、變造私文書，足以生損害於公眾或他人者，處5年以下有
期徒刑。
中華民國刑法第339條
（普通詐欺罪）
意圖為自己或第三人不法之所有，以詐術使人將本人或第三人之
物交付者，處5年以下有期徒刑、拘役或科或併科1千元以下罰金
。
以前項方法得財產上不法之利益或使第三人得之者，亦同。
前二項之未遂犯罰之。


司法院資訊處製作；財團法人民間司法改革基金會備份。
